【裁判字號】    99,交聲,1770
【裁判日期】    991231
【裁判案由】    交管條例聲異
【裁判全文】
臺灣板橋地方法院交通事件裁定        99年度交聲字第1770號
原處分機關  交通部公路總局臺北區監理所蘆洲監理站
異  議  人
即受處分人  李珮芳
上列異議人即受處分人因違反道路交通管理處罰條例案件，不服
原處分機關於中華民國99年5 月18日所為之裁決處分（裁決書案
號：北監蘆字第裁46-C00000000號），聲明異議，本院裁定如下
：
    主  文
原處分關於吊扣駕駛執照部分撤銷。
其餘異議駁回。
    理  由
一、原處分意旨略以：異議人即受處分人李珮芳於民國99年2 月
    11日凌晨3 時31分許，騎乘車牌號碼CTB-603 號重型機車，
    行經臺北縣三重市（已改制為新北市三重區；以下仍沿用改
    制前之地名）忠孝路與大智街口處時，為警測得其吐氣所含
    酒精濃度高達每公升0.43毫克，超過規定標準，由臺北縣政
    府警察局三重分局（已改制為新北市政府警察局三重分局）
    厚德派出所（下稱原舉發機關）警員當場製單舉發，嗣並移
    送原處分機關就異議人上開違規事由，依道路交通管理處罰
    條例第35條第1 項第1 款規定裁處罰鍰新臺幣（下同）37,5
    00元，吊扣駕駛執照1 年，並依同條例第24條第1 項第2 款
    規定施以道路交通安全講習等情。
二、本件聲明異議意旨則以：異議人未領有重型機車駕駛執照，
    僅領有普通自用小客車駕駛執照，如遭原處分機關吊扣異議
    人之普通自用小客車駕駛執照，將影響異議人生計；爰依法
    聲明異議，請求撤銷原處分等情。
三、按行政罰法第5 條規定：「行為後法律或自治條例有變更者
    ，適用行政機關最初裁處時之法律或自治條例。但裁處前之
    法律或自治條例有利於受處罰者，適用最有利於受處罰者之
    規定」，此項規定於屬行政罰性質之違反道路交通管理處罰
    條例裁罰事件，自亦有其適用。查道路交通管理處罰條例第
    68條業於99年5 月5 日修正公布，並自同年9 月1 日起施行
    ，惟本件異議人之違規行為，係發生於99年2 月11日，而原
    處分機關最初為裁決之日期，則係99年5 月18日，兩者之時
    點均係於99年9 月1 日道路交通管理處罰條例第68條規定修
    正施行前，亦即本件自異議人行為後，迄原處分機關為裁決
    前，並無法律變更之情形，不生比較新舊法之問題，本件自
    應直接適用原處分機關裁決時即修正前道路交通管理處罰條
    例第68條之規定，先予敘明。
四、按汽車（包括機器腳踏車）駕駛人，駕駛汽車經測試檢定酒
    精濃度超過規定標準者，處15,000元以上6 萬元以下罰鍰，
    並當場移置保管該汽車及吊扣其駕駛執照1 年，另應接受道
    路交通安全講習，道路交通管理處罰條例第35條第1 項第1
    款、第24條第1 項2 款分別定有明文；又汽車駕駛人有飲用
    酒類或其他類似物後其吐氣所含酒精濃度超過每公升0.25
    毫克或血液中酒精濃度超過百分之0.05以上者，不得駕車，
    道路交通安全規則第114 條第2 款亦有明文。次按94年12月
    14日修正前之道路交通管理處罰條例第68條原規定：「汽車
    駕駛人，因違反本條例及道路交通安全規則之規定，受『吊
    扣或吊銷』駕駛執照處分時，吊扣或吊銷其持有各級車類之
    駕駛執照」；嗣該條文於94年12月14日修正，並於95年3 月
    1 日施行，其修正後之條文則規定：「汽車駕駛人，因違反
    本條例及道路交通安全規則之規定，受『吊銷』駕駛執照處
    分時，吊銷其持有各級車類之駕駛執照」；對比上開條文修
    正前、後之規定，顯見修正意旨係將原先違規駕駛人無論受
    「吊扣」或「吊銷」駕駛執照處分時，均應吊扣或吊銷其持
    有各級車類駕駛執照之規定，限縮為僅違規駕駛人受「吊銷
    」駕駛執照處分時，始應吊銷其持有之各級車類駕駛執照，
    亦即依修正後之規定，違規駕駛人受「吊扣」駕駛執照之處
    分時，不得再將其所持有各級車類之駕駛執照均予吊扣，僅
    能吊扣其違規行為時所駕駛之該特定車類駕駛執照，此先予
    敘明。
五、經查：本件異議人即受處分人李珮芳於99年2 月11日凌晨3
    時31分許，騎乘車牌號碼CTB-603 號重型機車，行經臺北縣
    三重市○○路與大智街口處時，為警測得其吐氣所含酒精濃
    度高達每公升0.43毫克，超過規定標準，由原舉發機關警員
    當場製單舉發等事實，有原舉發機關北縣警交大字第C00000
    000 號舉發違反道路交通管理事件通知單1 紙在卷可稽，且
    為異議人所不爭執；是異議人確於前揭時、地，有呼氣酒精
    濃度超過規定標準而仍騎乘重型機車之違規行為，自堪認定
    。原處分機關據以依道路交通管理處罰條例第35條第1 項第
    1 款規定，裁處異議人罰鍰37,500元，吊扣駕駛執照1 年，
    並依同條例第24條第1 項第2 款規定施以道路交通安全講習
    ，固非無據；惟查，本件異議人係騎乘重型機車違規，而應
    受吊扣駕駛執照之處分，揆諸前揭說明，異議人應受吊扣者
    ，自僅限於所持有之重型機車駕駛執照，然異議人前因交通
    違規案件，經監理站於97年6 月7 日吊銷異議人之重型機車
    駕駛執照，異議人僅持有普通自用小客車駕駛執照，此有異
    議人機車、汽車駕照基本資料表1 紙在卷可稽，是異議人受
    吊扣重型機車駕駛執照之處分，即屬無從執行，而無裁罰之
    實益，原處分機關仍為此部分裁罰之處分，徒滋執行上之困
    難及疑義，尚有未洽；異議人執以聲明異議，為有理由，自
    應由本院將原處分關於吊扣駕駛執照部分撤銷（此部分既係
    為避免原處分執行上之困難及疑義，而諭知撤銷，並非異議
    人之行為不符此部分法定之處罰要件，爰不另為不罰之諭知
    ）。至原處分機關裁處異議人罰鍰37,500元，並施以道路交
    通安全講習部分，核無違誤，異議人此部分之異議為無理由
    ，應予駁回。
據上論斷，應依道路交通事件處理辦法第18條、第19條前段，裁
定如主文。
中    華    民    國    99    年    12    月    31    日
                    交通法庭  法  官  劉景宜
以上正本證明與原本無異。
如不服本裁定，得自收受送達之日起5 日內向本院提出抗告狀。
                              書記官  謝秀青
中    華    民    國   100    年    1     月    5     日

司法院資訊處製作；財團法人民間司法改革基金會備份。
